臺灣臺北地方法院民事裁定              100年度抗字第196號
抗  告  人  蔡碧香
            呂來發
相  對  人  吳新龍
上列當事人間聲請本票裁定事件，抗告人對於中華民國100年7月
8日本院100年度司票字第5953號裁定提起抗告，本院裁定如下：
    主  文
抗告駁回。
抗告程序費用新臺幣壹仟元由抗告人連帶負擔。
    理  由
一、相對人於原審聲請意旨略以：伊執有抗告人共同簽發如附表
    所示之本票3紙（下稱系爭本票），付款地未載，利息未約
    定，並免除作成拒絕證書，詎於到期後經提示均未獲付款，
    為此提出本票3紙，聲請裁定就票面金額及依法定年息計算
    之利息，准許強制執行等語。原審就系爭本票3紙所載憑票
    交付相對人各如附表所示之票面金額，及各自如附表所示之
    利息起算日起均至清償日止，按年息6%計算之利息，裁定准
    許強制執行。
二、抗告意旨略以：伊向相對人所借之所有款項，業已於民國99
    年9月30日清償完畢，有相對人之妻李蓮珠於是日簽收伊所
    交付之合作金庫銀行本票2紙可憑，兩造間已無債權債務關
    係，相對人不得執有系爭本票，亦不得行使票據權利，原裁
    定顯有未洽云云，爰提起抗告，並聲明廢棄原裁定。
三、按執票人向本票發票人行使追索權時，得聲請法院裁定後強
    制執行，票據法第123條定有明文。次按本票執票人，依票
    據法第123條規定，聲請法院裁定許可對發票人強制執行，
    係屬非訟事件，此項聲請之裁定，及抗告法院之裁定，僅依
    非訟事件程序，就本票形式上之要件是否具備予以審查為已
    足，並無確定實體上法律關係存否之效力，如發票人就票據
    債務之存否有爭執時，應由發票人提起確認之訴，以資解決
    ，殊不容於裁定程序中為此爭執，此為最高法院57年台抗字
    第76號、56年台抗字第714號判例意旨所揭示之原則。
四、經查：相對人主張之事實，業據提出本票3紙為證，且原審
    就系爭本票為形式上之審查，認其已具備本票各項記載事項
    ，合於票據法第120條規定，屬有效之本票，乃裁定准許強
    制執行，並無不合。至抗告人主張所借之款項業已清償完畢
    、兩造間並無債權債務關係存在等情，經核係涉系爭本票債
    務是否存在或已否清償之問題，縱抗告人所稱屬實，亦屬實
    體法上之爭執，揆諸上開說明，自應由抗告人提起確認之訴
    ，以資解決，不得於非訟事件程序中為此爭執，抗告法院亦
    不得予以審究。從而，抗告意旨指摘原裁定不當，求予廢棄
    ，為無理由，應予駁回。
五、據上論結，本件抗告為無理由，爰依非訟事件法第46條、第
    21條第2項、第24條第1項，民事訴訟法第495條之1第1項、
    第449條第1項、第85條第2項，裁定如主文。
中    華    民    國   100    年    8     月    24    日
                  民事第四庭  審判長法  官  張瑜鳳
                                    法  官  胡宏文
                                    法  官  許純芳
以上正本係照原本作成。
本裁定除以適用法規顯有錯誤為理由，不得再抗告。如提起再抗
告，應於裁定送達後10日內委任律師為訴訟代理人向本院提出再
抗告狀，並繳納再抗告費新臺幣1,000元。
中    華    民    國   100    年    8     月    30    日
                                    書記官  陳怡君
附表：
┌────────────────────────────────────────┐
│                                                            100年度抗字第196號  │
├──┬──────┬─────────┬──────┬──────┬──────┤
│編號│發  票  日  │票面金額（新臺幣）│到  期  日  │利息起算日  │票據號碼    │
├──┼──────┼─────────┼──────┼──────┼──────┤
│001 │97年9月25日 │1,800,000元       │98年9月25日 │98年9月25日 │TH No054313 │
├──┼──────┼─────────┼──────┼──────┼──────┤
│002 │97年11月5日 │1,000,000元       │98年11月5日 │98年11月5日 │TH No054327 │
├──┼──────┼─────────┼──────┼──────┼──────┤
│003 │97年9月22日 │200,000元         │98年9月25日 │98年9月25日 │TH No054314 │
└──┴──────┴─────────┴──────┴──────┴──────┘